最高法院刑事判決　　　　　　一○○年度台上字第四七七二號
上　訴　人　余律憲
選任辯護人　賴青鵬律師
上列上訴人因妨害性自主等罪案件，不服台灣高等法院中華民國
九十九年一月二十八日第二審判決（九十八年度上訴字第三二一
八號，起訴案號：台灣板橋地方法院檢察署九十七年度偵字第一
七五八二號），提起上訴，本院判決如下：
    主  文
上訴駁回。
    理  由
按刑事訴訟法第三百七十七條規定：上訴於第三審法院，非以判
決違背法令為理由，不得為之。是提起第三審上訴，應以原判決
違背法令為理由，係屬法定要件，如果上訴理由書狀並未依據卷
內訴訟資料，具體指摘原判決不適用何種法則或如何適用不當，
或所指摘原判決違法情事，顯與法律規定得為第三審上訴理由之
違法情形，不相適合時，均應認其上訴為違背法律上之程式，予
以駁回。本件原審經審理結果，認為上訴人余律憲剝奪其女友Ａ
女（人別資料詳卷）行動自由及對之強制性交等犯行罪證明確，
因而撤銷第一審之科刑判決，改判論上訴人以犯剝奪他人行動自
由罪，處有期徒刑陸月；又犯強制性交罪，處有期徒刑參年。應
執行有期徒刑參年肆月。已詳敘調查、取捨證據之結果及憑以認
定犯罪事實之心證理由。上訴意旨略以：(一)、原審於民國九十九
年一月七日為更新審判程序，自應重新調查證據，惟竟未再傳喚
證人游○○、陳○○到庭調查，且Ａ女亦未於審判期日到庭，審
判長僅以提示筆錄並告以要旨之方式進行調查，顯有不當。又證
人汪○○於第一審中已證述Ａ女並無遭受強暴之事，原審不採其
證詞，亦未於審判中傳喚當時在場之員警予以調查，有調查職責
未盡之違法。(二)、關於Ａ女與上訴人前女友游○○於電話中之對
談「然後就逼著我跟他去汽車旅館，然後跟我發生關係耶」等語
，實則上訴人與Ａ女係為清理Ａ女小狗之排泄物，始前往汽車旅
館，且於汽車旅館內與Ａ女發生關係，是Ａ女自願，上訴人並無
強迫之意，此由Ａ女並未向上訴人之姐及其前女友訴說遭強暴之
情可知。又證人陳○○於原審之證述與Ａ女之陳述並不相同，原
判決卻以其偵查中之陳述作為判決依據，不採有利於上訴人之證
據，亦未說明其理由，顯有違採證法則及判決不備理由之違法。
(三)、Ａ女平時需上班而無暇照顧其小狗，且Ａ女工作性質必有酒
醉及徹夜不歸之情形，原判決逕認Ａ女心繫其狗之安危，而遭上
訴人強制性交，顯違經驗法則。又上訴人於一審中已否認強行抓
Ａ女之小狗，原判決未採上訴人之供詞，亦未敘明理由，顯有判
決不備理由之違法云云。然查：(一)、本件原審於九十八年十月一
日、九十九年一月七日之審判期日，固已間隔十五日以上，且參
與審判之審判長與陪席法官均有更易，然觀諸上開同年一月七日
審判程序筆錄之記載，該次審判程序先經審判長諭知更新審理程
序後，已命上訴人陳述上訴要旨，並分別就採為本件判決基礎之
相關證據踐行其提示辨認、告以要旨等訴訟程序，以踐行證據之
重新調查，並於調查證據程序之最後，就上訴人被訴事實為訊問
；上訴人及其辯護人亦已逐一為實體上之答辯（見原審卷第九十
一至九十五頁），所踐行之訴訟程序於法並無不合，且與直接審
理主義及言詞辯論主義不生違背。上訴意旨未依據卷內訴訟資料
所為之任意指摘，不得據以提起第三審上訴。(二)、證據之取捨及
犯罪事實之認定，乃事實審法院之職權，苟其取捨，不違背經驗
法則或論理法則，不得任意指為違法；又證據之證明力如何，由
事實審法院本於確信自由判斷之，此項自由判斷之職權行使，苟
係基於吾人日常生活之經驗，而未違背客觀上應認為確實之定則
，又已敘述其何以為此判斷之理由者，亦不容漫指為違法，而據
為適法之第三審上訴理由。原判決認定上訴人有本件剝奪Ａ女行
動自由及對之強制性交之犯罪事實，係依憑證人即告訴人Ａ女證
述被侵害之經過，證人即「7-11」便利超商員工陳○○、「○○
汽車旅館」員工郭○○於偵查中分別就受Ａ女之託向警報案之證
述，暨Ａ女經○○縣（已改制為○○市）立醫院檢驗結果，發現
其受有左、右手腕瘀傷（2×1、2×2公分）等傷害，有該院受理
疑似性侵害事件驗傷診斷書可稽。並參酌卷附犬隻病歷，便利商
店、汽車旅館之錄影監視器影像及影像畫面翻拍照片，員警現場
採證、Ａ女受傷照片在卷可稽等相關資料以為論斷。並敘明：(1)
Ａ女若未遭受上訴人上揭侵害，則Ａ女何需於便利商店內託請店
員報案，再於汽車旅館房間浴室內撥打數通電話向櫃檯求救？又
Ａ女對其所飼養之小狗有相當深厚之情感，此亦為上訴人所是認
，並為本案案發起因，而依上揭犬隻病歷資料所載，當日Ａ女之
小狗確係遭受上訴人嚴重傷害，Ａ女並因此對上訴人心生怨恨，
在此情況下，Ａ女豈有心情再與上訴人為性交行為？上訴人辯稱
：當天伊因Ａ女之小狗拉尿於伊所駕駛之自用小客車後座，伊要
Ａ女擦拭乾淨後，該隻小狗又在駕駛座拉尿，伊因此生氣打牠，
在「○○汽車旅館」停車後，Ａ女為此向伊下跪道歉，隨後二人
進入旅館一０七號房，Ａ女自己願意上床發生性行為，並非伊強
制結果云云，與事實不符，無從採信。(2)依原判決附表二所示之
Ａ女與游○○間電話對談逐字譯文所示，Ａ女已明確向游○○告
以「……就這樣子在這種情況下，然後押著我去汽車旅館，……
」、「……，然後就逼著我跟他去汽車旅館，然後跟我發生關係
耶，……」等語，因認上訴人原審辯護人以Ａ女未向游○○陳稱
遭受強制性交之辯護意旨，自無從採信。又Ａ女寄發與上訴人姊
姊之簡訊中雖未提及伊遭上訴人強制性交，惟該簡訊係Ａ女向上
訴人姊姊告以無法原諒上訴人對狗施暴而寄送之情，亦據Ａ女經
上訴人原審辯護人為反詰問時證述明確，自亦無從依該簡訊對上
訴人為有利之認定。(3)Ａ女委請汽車旅館人員報案，Ａ女於案發
當日警詢筆錄即指稱伊當時有推上訴人，伊臉上表情極度不悅，
上訴人說要打電話給伊父親，還說想要怎麼處理伊之小狗來威脅
伊等語，是Ａ女於案發當日即指陳上訴人違反其自由意願，並以
脅迫之方式與其性交。雖Ａ女其後與上訴人前女友游○○談話，
大部分談及其小狗被毆之情節，然仍不能因此反認Ａ女於案發當
日係基於自由意願與上訴人性交。另證人陳○○雖於原審證稱Ａ
女說上訴人挾持她的小狗，叫伊報警，沒有提到自己被挾持等語
，Ａ女則稱伊當時是說伊跟伊家的狗被押在車上等語，姑不論何
者為是，惟Ａ女有委請證人陳○○報警一節係屬真實，果Ａ女於
「7-11」便利超商時行動自由，何以要委請證人陳○○報警，是
證人陳○○上開所證，仍難執為上訴人未妨害Ａ女行動自由之認
定各等情。俱依卷證說明審認、論駁綦詳。其推理論斷衡諸經驗
及論理等證據法則皆無違背，亦無上訴意旨所指判決不備理由及
採證違法等情形，執此指摘，自非上訴第三審之合法理由。(三)、
刑事訴訟法第一百六十三條規定揭櫫當事人調查證據主導權之原
則，法院於當事人主導之證據調查完畢後，認為事實未臻明瞭仍
有待釐清時，固得斟酌具體個案之情形，裁量是否補充介入調查
。但如待證事實已臻明瞭，無再調查之必要者，法院未為無益之
調查，即不能指為有應調查之證據而不予調查之違法。經查原判
決理由二之(二)業已敘明Ａ女於案發當日在○○縣警察局○○分局
○○派出所遇見證人即上訴人之嬸嬸汪○○，而未向汪○○陳述
伊遭上訴人性侵害之原因，亦據Ａ女於第一審審理中結證以當日
係派出所員警目擊伊與上訴人家屬談話，即向伊告以此時不宜與
上訴人家屬交談案情，伊才未向汪○○告以遭上訴人強制性交等
語，自無從以此而為上訴人有利之認定等旨甚詳（見原判決第七
頁）。又原審審判長於九十九年一月七日上午審判時，詢以：「
尚有證據請求調查？」檢察官、上訴人及其原審辯護人均答稱：
「無。」（見原審卷第九十二頁背面），且在原審辯論終結前，
亦未曾就此為傳訊上揭承辦警員以調查證據之聲請，原審因該待
證事實已臻明確，未另為無益之調查，此屬法院調查證據裁量權
之適法行使，究與應於審判期日調查之證據而未予調查之違法情
形有別。上訴意旨執以指摘，並非上訴第三審之合法理由。(四)、
其餘上訴意旨，經核均係置原判決所為明白論斷於不顧，仍持已
為原判決指駁之陳詞再事爭辯，及對於事實審法院取捨證據與自
由判斷證據證明力等職權行使，徒以自己之說詞，任意指摘，並
為單純事實上之爭執，難認已符合首揭法定之第三審上訴要件。
其上訴違背法律上之程式，應予駁回。
據上論結，應依刑事訴訟法第三百九十五條前段，判決如主文。
中    華    民    國  一○○  年    八    月  三十一  日
                      最高法院刑事第六庭
                          審判長法官  邵  燕  玲  
                                法官  李  伯  道  
                                法官  孫  增  同  
                                法官  李  嘉  興  
                                法官  宋  明  中  
本件正本證明與原本無異
                                      書  記  官  
中    華    民    國  一○○  年    九    月    六    日
                                                      Ｑ